【裁判字號】    92,停,28
【裁判日期】    920331
【裁判案由】    聲請停止執行
【裁判全文】
臺北高等行政法院裁定                                九十二年度停字第二八號
    聲  請  人  甲○○
                乙○○
    共      同
    訴訟代理人  丁○○
    相  對  人  台北市政府地政處
    代  表  人  宋清泉處長）.
    訴訟代理人  己○○
                庚○○
                戊○○
    相  對  人  行政院
    代  表  人  丙○○院長）.
右當事人間因聲請收回被徵收土地事件，聲請人等聲請停止執行，本院裁定如左：
    主  文
聲請駁回。
聲請程序費用由聲請人負擔。
    理  由
一、按「行政訴訟繫屬中，行政法院認為原處分或決定之執行，將發生難於回復之損
    害，且有急迫情事者，得依職權或依聲請裁定停止執行。但於公益有重大影響，
    或原告之訴在法律上顯無理由者，不得為之。」為行政訴訟法第一百十六條第二
    項所明定。所謂行政處分，係指行政機關就公法上具體事件所為之決定或其他公
    權力措施而對外直接發生法律效果之單方行政行為，此觀諸訴願法第三條第一項
    規定甚明。
二、聲請意旨略以：
    (1)台北市政府地政處八十九年八月十六日北市地四字第八九二二○五九三○○號
      函，確為行政處分無誤，因該函文說明三載有：「本案如有不服，請依訴願法
      第十四條及第五十八條規定，自本件行政處分書到達之次日起三十日內，繕具
      訴願書向本處遞送，並將副本抄送本府訴願審議委員會。」又由台北市老松國
      小九十一年度第二學期行事曆，足證台北市政府已為地政處上開函文之執行及
      程序續行之全部，鈞院九十年度訴字第三四五三號判決認為原處分機關應為行
      政院，在行政院未作出任何新處分前，應停止執行台北市政府地政處八十九年
      八月十六日北市地四字第八九二二○五九三○○號函之執行及程序續行之全部
      ，否則若行政院作出之行政處分為發還聲請人被徵收之土地時，將與台北市政
      府之行政處分生兩極化之差異，更將發生難以回復之損害等語。
    (2)就管轄權之認定，即究竟何一機關為原處分機關，又何一機關有訴願管轄權，
      聲請人並非同意鈞院前開判決所持見解，惟本件既為法院職權所移送，又有判
      決在案可稽，則行政機關與人民不得不受其拘束，故今只好接受行政法院之見
      解，以行政院為原處分機關，再列行政院為相對人，並追加聲明：行政院八十
      九年八月四日台（八九）內地字第八九一０一一二號函之執行及程序續行之全
      部停止執行。
三、經查聲請人聲請停止執行之對象之一，即台北市政府地政處八十九年八月十六日
    北市地四字第八九二二○五九三○○號函載明：「主旨：有關台端申請發還本市
    老松國小擴建工程徵收之萬華區○○段○○段四一、四四、一○五、一○六地號
    四筆土地乙案，業經報奉原核准徵收機關行政院核定不予發還，請查照。說明：
    一、奉交下行政院八十九年八月四日台（八九）內地字第八九一○一一二號函辦
    理，兼復台端八十八年十二月十三日申請書。二、查本府為興辦本市老松國小擴
    建工程需要，前經報奉行政院七十七年五月二日台（77）內地字第五九五○○一
    號函核准徵收本市○○區○○段二小段四一地號等一一四筆土地及其上土地改良
    物，上開土地及土地改良物並分經本處以七十七年十二月二十日北市地四字第五
    八○九二號及八十年一月七日北市地四字第○○三二七號公告徵收，依報奉行政
    院核准徵收之土地計畫書所載興辦事業計畫進度為：『依照都市計畫法第八十三
    條規定，列入本府中長程計畫，自民國七十八年七月起至八十八年六月止，依計
    畫使用』，本案於執行地上物拆除作業中，因部分建築改良物涉及剝皮寮古街文
    化風貌保存事宜，經參酌各方意見取得衡平共識後，不具保留價值部分於計畫期
    限內予以強制拆除，拆遷後即由用地機關秉於結合教學與文化保存原則持續辦理
    校地開闢使用相關事宜，應無土地法第二百十九條及都市計畫法第八十三條規定
    之適用，案經報奉行政院八十九年八月四日台（八九）內地字第八九一○一一二
    號函核定不予發還。．．」等語，核該函係屬台北市政府地政處將原核准徵收機
    關（行政院）否准發還土地之核定處分通知聲請人等，是台北市政府地政處上開
    函復，僅係單純事實理由之說明，對外並未直接發生法律效果，尚非訴願法第三
    條規定之行政處分，自不因該函教示可提起訴願，而變異其本質。聲請人等對於
    上開不得作為行政爭訟標的之非行政處分，聲請本院裁定停止執行，即與行政訴
    訟法第一百十六條第二項所定聲請停止執行之要件不符，應予駁回。
四、次查，聲請人聲請停止執行之另一對象，即行政院八十九年八月四日台（八九）
    內地字第八九一０一一二號函文，聲請人並未提出供參，惟就台北市政府地政處
    之前揭函文推敲，應係行政院對聲請人等申請發還系爭徵收土地，所為不予發還
    之核定。查該否准函本身並無積極內容，原處分機關亦不必另為執行之行為，縱
    停止執行，亦僅回復至原未否准前之狀態，亦難認有聲請停止執行之利益，從而
    ，聲請人聲請就行政院八十九年八月四日台（八九）內地字第八九一０一一二號
    函之執行及程序續行之全部停止執行，亦與前揭停止執行之要件不符，其聲請應
    予駁回。
五、依行政訴訟法第一百零四條、民事訴訟法第九十五條、第七十八條、第八十五條
    第一項前段，裁定如主文。
中      華      民      國    九十二    年      三      月    三十一    日
                 臺 北 高 等 行 政 法 院   第 二 庭
                                審 判 長 法  官  徐  瑞  晃
                                         法  官  吳  慧  娟
                                         法  官  李  得  灶
右為正本係照原本作成。
如不服本裁定，應於送達後十日內向本院提出抗告狀（須按他造人數附繕本）。
中      華      民      國    九十二    年      四      月      二      日
                                         書記官  陳  清  容


司法院資訊處製作；財團法人民間司法改革基金會備份。
